【裁判字號】    90,易,286
【裁判日期】    900614
【裁判案由】    違反毒品危害防制條例
【裁判全文】
臺灣新竹地方法院刑事判決                            九十年度易字第二八六號
    公  訴  人  臺灣新竹地方法院檢察署檢察官
    被      告  甲○○
右列被告因違反毒品危害防制條例案件，經檢察官提起公訴 (九十年度毒偵字第四二
一號)，本院判決如左：
    主  文
甲○○施用第二級毒品，處有期徒刑陸月，如易科罰金，以參佰元折算壹日。
    事  實
一、甲○○前因違反毒品危害防制條例案件 (非法施用毒品) ，經依本院八十七年度
    毒聲字第二八三號裁定送勒戒處所觀察、勒戒後，認為無繼續施用毒品傾向，已
    經臺灣新竹地方法院檢察署檢察官於八十七年八月十日以八十七年度偵字第四七
    五九號為不起訴處分確定。甲○○於上述不起訴處分後五年內，另因違反毒品危
    害防制條例案件 (非法施用毒品) ，經依本院八十九年度毒聲字第四五二號裁定
    送勒戒處所觀察、勒戒後，認為有繼續施用毒品傾向，再經依本院八十九年度毒
    聲字第一○六五號裁定自民國八十九年五月二十二日起送戒治處所施以強制戒治
    ，並經檢察官就被告施用毒品犯行聲請本院簡易判決處以有期徒刑四月確定，嗣
    因戒治屆滿三個月且成效評定為合格而於八十九年十二月七日停止戒治出所，停
    止戒治付保護管束期間自八十九年十二月七日起至九十年四月十二日止。詎甲○
    ○仍不知悔改，復於停止戒治付保護管束期內之九十年一月八日往前回溯九十六
    小時內之某時，在不詳地點施用第二級毒品安非他命一次，嗣經臺灣新竹地方法
    院檢察署觀護人於九十年一月八日通知採尿送鑑循線查獲 (該次採尿結果同時呈
    嗎啡陽性反應，甲○○所涉施用第一級毒品犯行，另經檢察官函送本院九十年度
    訴字第五一號案件併案審理)。
二、案經臺灣新竹地方法院檢察署檢察官自動檢舉簽分偵查起訴。
    理  由
一、經查被告甲○○對於前因非法施用毒品犯行，經送勒戒處所觀察、勒戒後認為無
    繼續施用毒品傾向，已經臺灣新竹地方法院檢察署檢察官於八十七年八月十日以
    八十七年度偵字第四七五九號為不起訴處分確定，另於上述不起訴處分後五年內
    又因非法施用毒品犯行，經送勒戒處所觀察、勒戒後認為有繼續施用毒品傾向，
    再經自八十九年五月二十二日起送戒治處所施以強制戒治，並經檢察官就被告施
    用毒品犯行聲請本院簡易判決處以有期徒刑四月確定，嗣因戒治屆滿三個月且成
    效評定為合格而於八十九年十二月七日停止戒治出所，停止戒治付保護管束期間
    自八十九年十二月七日起至九十年四月十二日止等情，均坦白承認，並有本院八
    十九年度毒聲字第四五二號、第一○六五號裁定書正本、八十九年度竹簡字第二
    ○六號判決書正本、臺灣新竹地方法院檢察署觀察勒戒處分執行指揮書影本、戒
    治處分執行指揮書影本、保護管束指揮書影本及臺灣高等法院被告全國前案紀錄
    表、臺灣新竹地方法院檢察署刑案資料查註紀錄表在卷可資佐証，堪認屬實。被
    告甲○○雖另否認於上開停止戒治期間有何施用第二級毒品犯行，並辯稱可能係
    在朋友處吸到二手安非他命，導致驗尿報告呈安非他命陽性反應等等，惟查被告
    於九十年一月八日經臺灣新竹地方法院檢察署觀護人通知定期採尿送昭信科技顧
    問股份有限公司先依酵素免疫分析法篩檢後，再依氣相層析質譜儀分析法確認結
    果，確呈安非他命陽性反應，有該觀護人出具之報告書、尿液檢體監管紀錄表、
    濫用藥物陽性檢體檢驗報告等件影本在卷可稽，且觀該檢驗報告內載甲基安非他
    命「檢出濃度」達二二三二 (NG/ML)，遠高出於所設之「閾值濃度」五○○(NG/
    ML) ，顯與在他人施用第二級毒品安非他命處所不慎吸入該二手安非他命之情形
    有別，且質諸被告究在何時、何地吸入二手安非他命？則均支唔不詳 (本院九十
    年六月五日審理筆錄參照) ，足証被告辯稱不慎吸入二手安非他命乙節，尚與事
    實不符而不足採信，本件被告確另於九十年一月八日往前回溯九十六小時內之某
    時在不詳地點施用第二級毒品安非他命一次應堪認定。本件事証明確，應予依法
    論科。
二、按我國毒品危害防制條例關於施用毒品之行為，係採除刑不除罪之立法例，此觀
    該條例第二十條第一項、第二項、第三項、第二十三條第一項、第二項之規定自
    明。施用毒品本質上仍屬犯罪行為，僅立法者考慮施用毒品者之前曾否送觀察勒
    戒、施以強制戒治？其因該次施用毒品犯行經送觀察、勒戒或強制戒治之結果如
    何等因素，對於經送勒戒處所觀察勒戒後認為無繼續施用毒品傾向 (毒品危害防
    制條例第二十條第二項前段參照)，以及對初犯施用毒品者，經送觀察勒戒後認
    有繼續施用毒品傾向再經施以強制戒治治療後 (毒品危害防制條例第二十條第二
    項中段、第二十三條第一項參照)，使施以觀察、勒戒或強制戒治等保安處分即
    為已足，而不另受刑罰追訴；除此之外，對於已經觀察、勒戒或強制戒戒治多次
    而仍無法戒除其施用毒品習性，即應追究其刑罰責任。易言之，毒品危害防制條
    例對於施用毒品犯行之對策，已從傳統之「行為刑法」概念朝向「行為人刑法」
    之精神移動，施用毒品行為應否科處刑罰？悉依各個施用者送觀察、勒戒及施以
    強制戒治之紀錄及結果為準，據此，有關毒品危害防制條例第二十條第三項、第
    二十三條第二項關於「三犯」之規定，該條例既未設有定義，自應參酌上開科處
    刑罰之標準以決定之。本件被告劉文航「一犯」施用毒品犯行，經送觀察、勒戒
    後，認為無繼續施用毒品傾向，已經臺灣新竹地方法院檢察署檢察官為不起訴處
    分確定；被告甲○○另因「二犯」施用毒品犯行，再經依法院裁定送觀察、勒戒
    後，認為有繼續施用毒品傾向，除經依法院裁定送戒治處所施以強制戒治外，並
    經臺灣新竹地方法院檢察署檢察官聲請本院簡易判決處刑以追訴其刑罰責任 (
    經判處有期徒刑四月確定)；嗣被告甲○○經施以強制戒治滿三個月後評定為合
    格，再經本院裁定停止戒治付保護管束，而於八十九年十二月七日停止戒治出所
    ，所停止戒治付保護管束期間自八十九年十二月七日起至九十年四月十二日止，
    被告甲○○復於停止戒治付保護管束期間內之九十年一月八日往前回溯九十六小
    時內之某時在不詳地點施用第二級毒品安非他命一次，核其所為係「三犯」毒品
    危害防制條例第十條第二項之施用第二級毒品罪。否則，如謂被告「二犯」施用
    毒品行為，經送勒戒處所觀察、勒戒認有繼續施用毒品傾向，即應追究其刑罰責
    任，而其於二犯施用毒品犯行經施以強制戒治、停止戒治後，另行於九十年一月
    八日往前回溯九十六小時內之某時之施用毒品行為並非「三犯」施用毒品罪，反
    而不須科處刑罰，即與前開毒品危害防制條例決定科處刑罰之標準有違。
三、又被告甲○○施用第二級毒品安非他命前之持有第二級毒品安非他命之低度行為
    ，為施用第二級毒品安非他命之高度行為所吸收，不另論罪。本院審酌被告因施
    用毒品犯行，經送觀察勒戒及施以強制戒治後，仍不知悔改，及其犯罪之動的、
    目的、手段、方法、所生危害、犯後飾詞卸責等一切情狀，量處如主文所示之刑
    ，又被告行為後，刑法關於易科罰金之規定，已於九十年一月十日修正、公佈同
    年月十二日生效，經比較修正後關於易科罰金之規定，對於被告對無不利，且本
 件對被告所宣告之刑又合於易科罰金之規定，爰併依刑法第二條第一項前段適用
    修正後之刑法第四十一條第一項前段規定，諭知易科罰金之折算標準，以示懲儆
    。
據上論斷，應依刑事訴訟法第二百九十九條第一項前段，毒品危害防制條例第十條第
二項，刑法第十一條、第二條第一項前段、第四十一條第一項前段，罰金罰鍰提高標
準條例第二條，判決如主文。
本案經檢察官吳金棟到庭執行職務。
中      華      民      國     九十     年      六      月     十四     日
                              臺灣新竹地方法院刑事第二庭
                                  法  官  王  永  春
右正本證明與原本無異。
如不服本判決，應於判決送達後十日內向本院提出上訴狀( 應附繕本 )，上訴於
臺灣高等法院。
                                  書記官  馮  玉  玲
中      華      民      國     九十     年      六      月     十四     日
附錄本案論罪科刑法條：
毒品危害防制條例第十條第二項
施用第二級毒品者，處三年以下有期徒刑。


司法院資訊處製作；財團法人民間司法改革基金會備份。
